最高法院刑事判決　　　　　　　　　　　　　　　　八十七年度台非字第二七五號
　　上訴人　最高法院檢察署檢察總長
　　被　告　甲○○
右上訴人因被告偽造文書案件，對於台灣彰化地方法院中華民國八十六年十二月三日
第一審確定判決（八十六年度易字第二六七六號，起訴案號：台灣彰化地方法院檢察
署八十六年度偵字第六二二四號），認為違法，提起非常上訴，本院判決如左：
    主  文
原判決撤銷。
甲○○明知為不實之事項，而使公務員登載於職務上所掌之公文書，足以生損害於公
眾及他人，處有期徒刑月，如易科罰金以佰元折算壹日。
    理  由
非常上訴理由稱：「按受有期徒刑之執行完畢，或受無期徒刑或有期徒刑一部之執行
而赦免後，五年以內再犯有期徒刑以上之罪者，始合乎刑法第四十七條累犯之要件，
而得依該法條之規定加重其刑至二分之一。本件被告甲○○於民國八十六年七月八日
，在其位於彰化縣彰化市○○路五十七弄二十六巷六號六樓之居所變造曾玉瑜之身分
證後，即於八十六年七月九日，持前揭經變造之曾玉瑜身分證至台灣嘉義看守所，偽
造曾玉瑜之署押辦理接見登記，嗣於高速公路遇警盤查時，再持前開身分證供盤查而
為警查獲，並於八十六年十月二十二日因偽造文書經台灣彰化地方法院檢察署提起公
訴，經台灣彰化地方法院於八十六年十二月三日以八十六年度易字第二六七六號刑事
判決，認被告係屬累犯，處有期徒刑四月，於八十七年一月十日確定。經查被告雖曾
因違反麻醉藥品管理條例，經台灣台中地方法院於八十年七月十六日以八十年度易字
第二五八○號刑事判決，判處有期徒刑六月，並於八十年八月十二日確定，惟其於八
十年九月十一日即已易科罰金執行完畢，至原判決雖於事實欄記載「被告曾於八十二
年間因麻藥案件，經判處有期徒刑十月，復於八十四年因藥事法案件，經判處有期徒
刑八月，二案定執行刑為一年四月，於八十四年十一月二十四日假釋，同年十二月二
十二日期滿執行完畢」，而依累犯之規定論處，然遍查前揭案件及被告之前科資料，
被告甲○○並未涉犯前揭犯行，有各該案卷及刑案資料查註紀錄表在卷可稽，前開判
決事實欄所述顯係誤植所致，足見本件被告於八十六年七月九日犯偽造文書罪時，其
違反麻醉藥品管理條例之案件，業已執行完畢超過五年，依首揭法條之規定，被告所
犯偽造文書罪之行為自不符合刑法累犯之要件，原判決依累犯加重其刑，其適用法則
不無違誤，且對被告不利，案經確定，爰依刑事訴訟法第四百四十一條、第四百四十
三條，提起非常上訴，以資救濟」等語。
本院按：刑法第四十七條累犯之成立，以受有期徒刑之執行完畢，或受無期徒刑或有
期徒刑一部之執行而赦免後，五年以內再犯有期徒刑以上之罪為要件。故有期徒刑執
行完畢後，逾五年再犯有期徒刑以上之罪者，即不得依累犯之規定加重其刑。又科刑
判決所認定之事實與其所憑之證據，如與卷內之證據資料不相適合時，即屬證據上之
理由矛盾，倘並致適用法令違誤者，即為判決違背法令，非僅屬於訴訟程序違背法令
，於判決確定後，得提起非常上訴以資救濟。本件原確定判決，於事實欄內認定被告
甲○○曾於民國八十二年間因違反麻醉藥品管理條例案件，經原審法院判處有期徒刑
十月，復於八十四年間因違反藥事法案件，經原審法院判處有期徒刑八月，定應執行
有期徒刑一年四月，於八十四年十一月二十四日假釋，同年十二月二十二日期滿執行
完畢，仍不知悔改，為欲探視因案押於看守所之陳瑞煋，藉詞向曾玉瑜取得國民身
分證一張，於八十六年七月八日在其彰化市○○路五十七弄二十六巷六樓六號居所，
將曾玉瑜之國民身分證予以變造，換貼其本人照片後，於同年七月九日持以行使，前
往台灣嘉義看守所冒稱為曾玉瑜並申請接見陳瑞煋，使該所承辦人員將該不實事項填
載於收容人接見登記表上，足生損害於曾玉瑜及該看守所之接見管理，同（九）日下
午五時十分許，途經高速公路員林收費站遇警盤查，竟又持以行使，旋為警識破等情
。於理由欄內除記載其所憑之證據及認定之理由外，復就被告前所犯二罪，經分別判
處有期徒刑十月及八月，定應執行有期徒刑一年四月，於八十四年十一月二十四日假
釋，同年十二月二十二日期滿執行完畢，有台灣彰化地方法院檢察署刑案資料查註紀
錄表附卷可稽，其於前案執行完畢五年內再犯本件有期徒刑以上之罪，為累犯，依法
加重其刑，亦已加以說明。因而適用刑法第二百十四條、第五十六條、第二百十六條
、第二百十二條、第五十五條、第四十一條、第四十七條，罰金罰鍰提高標準條例第
一條前段，第二條（漏引前段），從一重論以刑法第二百十四條之罪，並於加重其法
定刑後，量處有期徒刑四月，及諭知易科罰金之折算標準。然依附於卷內之台灣彰化
地方法院檢察署被告刑案資料查註紀錄表所載，被告並無原判決所認定曾犯前述二罪
，經法院分別判處有期徒刑十月及八月，定應執行有期徒刑一年四月確定，於八十四
年十一月二十四日假釋出獄，同年十二月二十二日假釋期滿執行完畢等紀錄（附於偵
查卷之同一檢察署曾玉瑜刑案資料查註紀錄表，則有上開前科資料與假釋暨執行完畢
日期之記載），僅記述被告曾因違反麻醉藥品管理條例案件，經台灣台中地方法院以
八十年度易字第二五八○號判決處以有期徒刑六月確定，於八十年九月十一日（應為
九月十日，詳後述）易科罰金執行完畢。而經核閱台灣台中地方法院檢察署八十年度
執字第○○二一五二號執行卷結果，被告所犯上述經判處有期徒刑六月確定之案件，
委係於八十年九月十日易科罰金執行完畢，再犯本件之罪時，已逾五年，仍不得依累
犯之規定加重其刑。詎原判決竟將卷附曾玉瑜前科資料誤認為被告之前科資料，此證
據理由上之矛盾，已致適用法令違誤，顯屬判決違背法令。案經確定，且於被告不利
，非常上訴意旨，執以指摘，洵有理由，應將原判決撤銷，由本院另行依法判決如主
文第二項所示，以資救濟。
據上論結，應依刑事訴訟法第四百四十七條第一項第一款但書，刑法第二百十四條、
第五十五條、第五十六條、第二百十六條、第二百十二條、第四十一條，罰金罰鍰提
高標準條例第一條前段、第二條前段，判決如主文。
中      華      民      國    八十七    年      九      月     十一     日
                              最高法院刑事第二庭
                                  審判長法官  施  文  仁
                                        法官  陳  炳  煌
                                        法官  張  淳  淙
                                        法官  洪  文  章
                                        法官  洪  佳  濱
      右正本證明與原本無異
                                              書  記  官
中      華      民      國    八十七    年      九      月     十五     日
